臺灣高等法院臺南分院民事判決　　　 100年度訴字第10號　　
原　　　告　Ａ
被　　　告　林玉輝
訴訟代理人　王新堯
上列當事人間請求侵權行為損害賠償事件，經本院刑事庭移送前
來，本院於100年9月27日言詞辯論終結，茲判決如下：
    主  文
被告應給付原告新台幣壹拾伍萬元。
原告其餘之訴駁回。
訴訟費用由被告負擔四分之三，餘由原告負擔。
    事實及理由
一、原告起訴主張：
  (一)原告Ａ女（年籍詳卷，附真實姓名與代號對照表），偕同夫
    婿於民國（下同）99年3月28日參加同事即訴外人王有正於
    臺中縣沙鹿鎮之「竹林土雞城餐廳」舉辦之結婚喜宴，同日
    14 時30分許，宴席結束謝客時，原告與夫婿排隊離場之際
    ，訴外人王有正向原告表示可以拿取謝卡，原告遂與夫婿折
    返會場後方之禮金桌，當時排隊在行列中準備離場之被告，
    竟趁機伸手撫摸原告兩邊胸部，原告當場驚叫並閃躲，幸訴
    外人蘇明和即時自後攙扶被告，被告始停止其繼續侵害之行
    為，原告家教自律甚嚴，未曾與夫婿以外之異性有身體私密
    部位之接觸，突遭被告以抓觸方式侵犯個人隱私部位，被告
    上開行徑造成原告精神及名譽受損害，心靈受傷迄今難以平
    復，且使原告屢屢面對被告，心生恐懼極度不安，為此，依
    民法第184條、第193條、第195條之法律關係，訴請被告賠
    償新台幣（下同）20萬元等語。
  (二)聲明：
    1.被告應給付原告貳拾萬元，
    2.訴訟費用由被告負擔。
二、被告方面則以：
  (一)刑事部分認定被告沒有性騷擾之故意，已判決被告無罪確定
    ，被告已依照原告要求捐款5萬元作為公益金，原告再行請
    求被告給付民事損害金20萬元，顯無理由置辯。
  (二)聲明：
    1.原告之訴駁回。
    2.訴訟費用由原告負擔。
三、原告主張被告於前揭時、地以雙手碰觸原告胸部，致原告受
    有身體上及人格法益之侵害，依侵權行為之法律關係訴請被
    告損害賠償，但為被告所否認。本件兩造之爭執，厥為「被
    告有無原告所指訴侵犯胸部之行為？」、「被告不當碰觸原
    告胸部行為是否具有過失？」、「被告應賠償原告損害金若
    干？」，爰分別論述如下：
  (一)被告有無原告所指訴之侵犯胸部行為？經查：
  1.被告於前揭時、地以雙手碰觸原告胸部之事實，業據原告於
    偵查中具結證述「99年3月28日14時30分許，被告無預警撲
    向伊，雙手抓伊胸部」綦詳（臺灣雲林地方法院檢察署99年
    度偵字第1870號卷第3頁、第19頁、第24至25頁），核與原
    告之夫B男於偵查中證述「當時伊與告訴人Ａ女（原告）要
    離開時，新郎提醒伊要記得拿謝卡，因此伊與Ａ女又返回喜
    宴會場，因此與正好要離開的客人行進方向相反，Ａ女走在
    伊前面，碰到被告時，被告突然撲向伊，朝伊的胸部抓了一
    把，伊當時心理很不舒服，後來要上車前伊有告訴Ａ女此事
    ，Ａ女才告訴伊被告也有抓Ａ女的胸部，Ａ女當時有尖叫，
    但因當時人很多，人聲吵雜，所以伊可能沒有注意到」等情
    大致相符（偵查卷第19頁）。
  2.原告於事件發生之初，原僅希望被告以原告名義捐款5萬元
    予「財團法人中華民國肌無力症關懷協會」，因被告未捐款
    ，因而提出刑事告訴，此經被告供承在卷，核與原告及其夫
    Ｂ男所述情節相符（偵查卷第4頁、第6頁、第20頁、第26頁
    ；刑事一審卷第41頁反面、第42頁正面）。惟被告則於刑事
    一審99年10月8日準備程序時，主動表示願與原告和解，同
    意「捐款5萬元予慈善團體，及書立道歉信向原告表示歉意
    」，並於99年10月26日、10月30日及11月1日分別捐款2萬元
    、2萬元及1萬元予財團法人臺灣兒童暨家庭扶助基金會嘉義
    分事務所（嘉義家庭扶助中心）、財團法人天主教中華道明
    修女會附設私立福安老人療養所及財團法人天主教會嘉義教
    區附設雲林縣華聖啟能發展中心，但因被告所書立道歉信內
    容僅以「誤會」字句形容本件肢體碰觸事件，原告認被告並
    無道歉誠意，雙方因而未成立和解各情，有刑事一審準備程
    序筆錄、捐款收據3紙、及道歉信一紙足參（刑事一審卷第
    11至12頁、第17至22頁）。
  3.綜上事證，原告指訴被告不當碰觸原告胸部行為，被告雖藉
    口當日飲酒過量而無記憶，惟原告最初指控遭被告不當碰觸
    胸部時，希望被告道歉還予原告尊嚴並捐款公益團體5萬元
    之前提下，願與被告達成和解，並無藉此謀取金錢上之利益 
    。參以原告及其配偶均有正當職業，與被告係同事復無仇隙
    ，若非遭到碰觸胸部此等身體私密部分，當不致於不顧名節
    而出面指證，原告指訴被告於前揭時地確有以雙手碰觸原告
    胸部之行為，在情理上堪予採信。至於本院100年度上易字
    第128號刑事判決認定「被告酒後雖有不當碰觸原告胸部行
    為」，惟被告主觀上並無性騷擾之意圖，查與性騷擾防治法
    第25條第1項之構成要件不符，因此判決被告無罪，仍不影
    響本院對被告有「不當碰觸原告胸部行為」之認定。
  (二)被告不當碰觸原告胸部行為是否具有過失？經查：
  1.被告自承案發當時已飲用3、4杯，每杯150C.C.，純度為38
    度之高梁酒（本院刑事二審卷第27頁），堪足認被告確有飲
    用相當之烈酒。
  2.另喜宴現場錄影光碟畫面勘驗筆錄則記載：「蘇明和在後方
    以左手拉抓被告左手之方式攙扶，被告以左手欲拿取新郎手
    持香菸盤中之香菸，但無法抓取．．新郎見被告無法拿取香
    菸，於是拿了一根菸要給被告，但被告身體踉蹌向右倒，蘇
    明和緊急抓住他，後被告未接取新郎手中之香菸，反而以右
    手抓取一大把香菸．．被告才在蘇明和之扶持下離開（蘇明
    和以兩手自後攙扶被告，並跟被告說「走好、走好」）」（
    偵查卷第45頁），足見被告於喜宴結束之際，業已喝酒致醉
    導致行動控制能力欠佳。
  3.復據證人蘇明和證稱：「我當時扶被告離開，因為他走路不
    太穩，不知道是因飲酒所致或其他原因所造成」（偵查卷第
    11頁），另證人王有正亦證稱：「（被告當時如何看得出來
    他酒醉？）因為我拿盤子裝香菸，我太太拿糖果在送客，從
    被告拿香菸的情形，他看起來不太穩」、「（是走路有怎樣
    嗎？）就不太穩，還好」（刑事一審卷第52頁反面、第53頁
    ），堪認被告當時雖因酒精影響致行動控制能力下降，固出
    現步履不穩之狀態，惟尚非完全喪失注意能力，其不當碰觸
    原告胸部之侵害行為，縱非故意，亦具有過失，甚為明確。
  (三)被告應賠償原告精神慰藉金若干？
  1.按「因故意或過失，不法侵害他人之權利者，負損害賠償責
    任。故意以背於善良風俗之方法，加損害於他人者亦同。」
    、「不法侵害他人之身體、健康、名譽、自由、信用、隱私
    、貞操，或不法侵害其他人格法益而情節重大者，被害人雖
    非財產上之損害，亦得請求賠償相當之金額。」民法第184
    條第1項、第195條第1項分別定有明文。又「以人格權遭遇
    侵害，受有精神上之痛苦，而請求慰藉金之賠償，其核給之
    標準，須斟酌雙方之身分、資力與加害程度及其他各種情形
    核定相當之數額。且所謂相當，應以實際加害情形與其名譽
    影響是否重大及被害人之身分、地位與加害人之經濟情況等
    關係定之」（最高法院86年度台上字第3537號判決要旨參照
    ）。
  2.經查：原告現年35歲，對於成年女性身體任何部位，任何人
    皆應給予尊重，不得隨意碰觸或侵犯，此為常人所能遵守之
    規範，茲被告於酒後以手抓捏原告胸部，係對於原告身體不
    法之侵害，且其情節甚為重大，堪可認定。被告雖辯稱「當
    時酒醉，並無性騷擾或猥褻之犯意」云云，惟被告明知喝酒
    過多容易入醉，酒後行為難以控制，竟仍飲用過量烈酒致行
    為失控不法侵害原告身體，縱無故意亦有過失，業如上述，
    被告所辯稱無侵權之行為，洵不足採。原告依民法第184條
    、第193條之法律關係訴請被告損害賠償，於法有據，應予
    准許。
  3.本院審酌原告係大學畢業，在台電公司擔任料帳管理員，每
    月收入約4萬元，99年度所得為60萬2860元，名下有房屋1棟
    、土地2筆、汽車1輛及投資1筆，財產總價值77萬8390元；
    被告自承係國中畢業，是台電巡電人員，月薪3萬元，99年
    度所得為137萬6684元，名下有房屋1棟、土地9筆、投資17
    筆，財產總價值1405萬2371元，此有稅務電子閘門財產所得
    明細表在卷足憑（本院卷第30至38頁）暨兩造身分、教育、
    經濟及原告所受精神痛苦程度等一切情狀，認原告請求精神
    慰藉金以15萬元為適當，應予准許；逾此之請求，則無理由
    ，應予駁回。
四、綜上所述，原告依民法第184條、第195條侵權行為損害賠償
    之法律關係，訴請被告賠償精神慰藉金15萬元，於法有據，
    應予准許，逾此之請求，則無理由，應予駁回。
據上論結，本件原告之訴為一部有理由，一部無理由，依民事訴
訟法第79條，判決如主文。
中    華    民    國   100    年    10    月    11    日
                  民事第一庭    審判長法  官  丁振昌

                                      法  官  林永茂

                                      法  官  曾平杉
上為正本係照原本作成。
不得上訴。
中    華    民    國   100    年    10    月    12    日

                                      書記官  葉秀珍